最高法院民事裁定　　　　　　　一○○年度台抗字第四四八號
再 抗告 人　台灣糖業股份有限公司
法定代理人　胡懋麟
訴訟代理人　陳岳瑜律師
上列再抗告人因與相對人黃建誌等間聲請假扣押事件，聲明異議
，對於中華民國一○○年三月二十三日台灣高等法院裁定（一○
○年度抗字第一八八號），提起再抗告，本院裁定如下：
    主  文
再抗告駁回。
再抗告訴訟費用由再抗告人負擔。
    理  由
按對於抗告法院所為抗告有無理由之裁定再為抗告，僅得以其適
用法規顯有錯誤為理由，民事訴訟法第四百八十六條第四項規定
甚明。所謂適用法規顯有錯誤，係指原法院就其取捨證據所確定
之事實適用法規顯有錯誤而言，不包括認定事實不當之情形在內
。復依同法第四百九十五條之一第二項準用同法第四百六十九條
之一規定，以同法第四百六十九條各款以外之事由再為抗告，須
經第三審法院之許可，而該許可，以從事法之續造、確保裁判之
一致性或其他所涉及之法律見解具有原則上重要性者為限，否則
其再為抗告自非合法。本件再抗告人不服台灣板橋地方法院（下
稱板橋地院）就其對於該院司法事務官駁回其假扣押聲請處分之
聲明異議，所為駁回其異議之裁定，提起抗告。原法院以：按債
權人就金錢請求或得易為金錢請求之請求，欲保全強制執行者，
得聲請假扣押。假扣押，非有日後不能強制執行或甚難執行之虞
者，不得為之。請求及假扣押之原因應釋明之，民事訴訟法第五
百二十二條第一項、第五百二十三條第一項、第五百二十六條第
一項定有明文。準此，債權人聲請假扣押，應先釋明其請求及假
扣押之原因，必須其已為釋明，而釋明尚有不足時，法院始得命
供擔保補強之。倘債權人未先就請求及假扣押之原因為釋明，縱
陳明願供擔保，法院亦不得命為供擔保後假扣押。查再抗告人所
提出該公司之商標註冊證、相對人被訴違反商標法起訴書、及刑
事附帶民事訴訟起訴狀，所得釋明者乃假扣押請求原因；就相對
人有何日後不能強制執行或甚難執行之虞之假扣押原因，僅空言
據聞相對人隱匿財產之情云云，則未提出任何證據以供釋明，雖
假扣押原因，不以債務人浪費財產、增加負擔或將其財產為不利
益之處分，致達於無資力之狀態，或債務人移住遠方、逃匿無蹤
或隱匿財產等積極作為等情形為限，惟再抗告人亦未就一般社會
通念可認相對人將來有不能強制執行或甚難執行之虞之情事，予
以任何釋明，自不合假扣押之要件。民事訴訟法第二百八十八條
規定，乃法院「為發現真實認為必要時」，「得」依職權調查證
據，職權調查發動權在法院，且假扣押原因之釋明與該法條規定
有間；強制執行法第十九條所規定之調查，係指執行程序開始後
債務人財產狀況之調查，並非執行程序開始前債權人是否具備法
定要件之調查，再抗告人均無從憑以解免其假扣押聲請人之釋明
義務。因而維持板橋地院之裁定，駁回再抗告人之抗告，經核並
無適用法規顯有錯誤之情形。再抗告意旨雖執：法院應依職權調
查相對人之財產狀態，且考量相對人之職業、資產、信用等狀況
，如其既有財產顯不足清償債務，即屬已釋明假扣押原因云云；
核屬原法院依其職權認定再抗告人未釋明假扣押原因事實及贅述
理由當否之問題，要與適用法規是否顯有錯誤無涉，且亦無所涉
及之法律見解具有原則上重要性之情事。依前揭說明，自不應許
可，其再抗告難謂合法。
據上論結，本件再抗告為不合法。依民事訴訟法第四百九十五條
之一第二項、第四百八十一條、第四百四十四條第一項前段、第
九十五條、第七十八條，裁定如主文。
中    華    民    國  一○○  年    六    月    九    日
                      最高法院民事第五庭
                          審判長法官  劉  福  聲  
                                法官  黃  義  豐  
                                法官  劉  靜  嫻  
                                法官  袁  靜  文  
                                法官  王  仁  貴  
本件正本證明與原本無異
                                      書  記  官  
中    華    民    國  一○○  年    六    月  二十二  日
                                                      Ｅ